【裁判字號】    99,上訴,461
【裁判日期】    990526
【裁判案由】    違反毒品危害防制條例
【裁判全文】
臺灣高等法院高雄分院刑事判決         99年度上訴字第461號
上  訴  人
即  被  告  乙○○
選任辯護人  戴慕蘭律師
上列上訴人因違反毒品危害防制條例案件，不服臺灣高雄地方法
院98年度訴字第1287號中華民國99年1 月20日第一審判決（起訴
案號：臺灣高雄地方法院檢察署98年度偵字第745 號），提起上
訴，本院判決如下：
    主  文
上訴駁回。
    事  實
一、乙○○與甲○○係因曾同在監獄服刑而結識之友人，其明知
    海洛因係毒品危害防制條例第2 條第2 項第1 款所列之第一
    級毒品，未經許可不得持有、轉讓及販賣，竟意圖營利，基
    於販賣第一級毒品之犯意，於不詳時間、地點向不詳之人販
    入不詳數量之第一級毒品海洛因後，以其所使用之00000000
    00號、0000000000號行動電話為販毒聯絡工具：(一)97年11月
    23日某時許，甲○○以所持有之0000000000號行動電話與乙
    ○○聯絡後，乙○○以新臺幣（下同）1,000 元之價格，在
    其高雄縣鳳山市慈暉新村2 巷10之3 號住處，販賣數量不詳
    之海洛因予甲○○，藉此營利。(二)97年12月25日6 時許，以
    1,000 元之價格，在其上揭住處，販賣數量不詳之海洛因予
    甲○○以營利。
二、乙○○復基於轉讓海洛因之犯意，於97年12月25日6 時30分
    許，在其高雄縣鳳山市慈暉新村2 巷10之3 號住處，轉讓不
    詳數量之海洛因供其女友馬婉茹（現為其配偶）施用。嗣於
    97年12月25日8 時許，為警持台灣高雄地方法院法官所核發
    之搜索票在其上開住處查獲，並扣得其所有海洛因（內各以
    4 支、5 支小吸管分裝，合計共9 包，淨重0.75公克）及所
    有供販賣毒品所用之電子磅秤1 臺、鏟毒勺子2 支、大同牌
    行動電話1 支（含門號0000000000號SIM 卡1 張）、ELIYA
    牌行動電話1 支（含門號0000000000號SIM 卡1 張）等物。
三、案經高雄市政府警察局移送臺灣高雄地方法院檢察署檢察官
    偵查起訴。
    理  由
壹、證據能力部分：
一、按被告以外之人於審判外之言詞或書面陳述，除法律有規定
    者外，不得作為證據，刑事訴訟法第159 條第1 項固有明文
    ，惟被告以外之人於檢察事務官、司法警察官或司法警察調
    查中所為之陳述，與審判中不符時，其先前之陳述具有較可
    信之特別情況，且為證明犯罪事實存否所必要者，得為證據
    ，同法第159 條之2 亦有明文。本件證人甲○○於警詢時陳
    述向被告乙○○購買海洛因，而於原審法院審理中則證稱：
    係與被告乙○○合資購買海洛因，其於警詢所陳與於法院所
    證內容迥異，本院審酌其警詢陳述時，被告乙○○並不在場
    ，較無來自避免得罪被告乙○○之壓力，不易受被告在場之
    影響，且警詢時之陳述與嗣後於檢察官偵查中部分證述相符
    ，認證人甲○○於警詢所為證述有較為可信之特別情形，且
    該部分陳述為判斷被告乙○○犯罪事實之重要證據，依上引
    刑事訴訟法之規定，認證人甲○○警詢之陳述有證據能力。
二、按被告以外之人於偵查中向檢察官所為之陳述，除顯有不可
    信之情況者外，得為證據，刑事訴訟法第159 條之1 第2 項
    定有明文。本件證人甲○○於原審審理時一度證稱：「偵訊
    時筆錄記錯」云云（見原審訴字卷第58頁），旋改稱：「是
    伊記憶記錯，不是筆錄記載錯誤」等語（見原審訴字卷第59
    頁），經原審法院於98年12月29日審判程序勘驗證人甲○○
    之偵訊錄影光碟內容，並將逐字勘驗內容記載於筆錄上，當
    事人就證人甲○○偵訊陳述內容均同意以勘驗內容為準，有
    原審審判筆錄在卷可稽（見原審訴字卷第86～102 頁），且
    依卷存之證據，並無顯不可信之情事，依上引刑事訴訟法之
    規定，勘驗筆錄所載證人甲○○於檢察官偵查中之證述，有
    證據能力。
三、除刑事訴訟法第159 條之1 至之3 條之情形外，除顯有不可
    信之情況外，公務員職務上製作之紀錄文書、證明文書，亦
    得為證據，刑事訴訟法第159 條之4 定有明文。本件卷附高
    雄市政府警察局刑事警察大隊所製作扣押筆錄及扣押物品目
    錄表，係司法警察職務上所製作之證明文書，且依卷存之證
    據亦無顯有不可信之情況，依上引刑事訴訟法之規定，自有
    證據能力（最高法院98年台上字第6994號判決意旨參照）。
四、按被告以外之人於審判外之陳述，雖不符刑事訴訟法第159
    條之1 至之4 條之情形，而經當事人於審判程序同意作為證
    據，法院審酌該言詞陳述或書面陳述作成時之情況，認為適
    當者，亦得為證據。當事人、代理人或辯護人於法院調查證
    據時，知有第159 條第1 項不得為證據之情形，而未於言詞
    辯論終結前聲明異議者，視為有前項之同意，刑事訴訟法第
    159 條之5 定有明文。本件證人馬婉茹於警詢中之證述，對
    被告乙○○而言，雖係審判外之陳述，惟檢察官、被告乙○
    ○及其選任辯護人於本院行準備程序及審理時均表示無意見
    （見本院上訴卷第42、63頁背面），本院審酌其事後已於原
    審審理時到庭接受詰問，被告乙○○對之詰問權已獲得保障
    ，且係依法定程序所取得，並無證據力過低之情事，以之為
    認定被告乙○○是否有轉讓毒品之犯罪事證尚屬適當，依上
    引刑事訴訟法之規定，亦得為證據。
五、按刑事訴訟法關於鑑定之規定，除選任自然人充當鑑定人外
    ，另設有囑託機關鑑定制度。依同法第198 條、第208 條規
    定，不論鑑定人或鑑定機關、團體，固均應由法院、審判長
    、受命法官或檢察官視具體個案之需要而為選任、囑託，並
    依第206 條之規定，提出言詞或書面報告，始符合同法第15
    9 條第1 項所定得作為證據之「法律有規定」之情形。然於
    司法警察（官）調查中之案件，為因應實務上，或因量大、
    或有急迫之現實需求，併例行性當然有鑑定之必要者，例如
    毒品之種類與成分、尿液之毒品反應，或槍、彈有無殺傷力
    之鑑定，基於檢察一體原則，得由該管檢察長對於轄區內之
    案件，以事前概括選任鑑定人或囑託鑑定機關、團體之方式
    ，俾便轄區內之司法警察（官）對於調查中之此類案件，得
    即時送請先前已選任之鑑定人或囑託之鑑定機關、團體實施
    鑑定，以求時效。此種由檢察機關概括選任鑑定人或概括囑
    託鑑定機關、團體，再轉知司法警察（官）調查犯罪時參考
    辦理之作為，法無明文禁止，性質上與檢察官選任或囑託為
    鑑定者無異，應得為證據，此有最高法院99年度台上字第18
    87號判決意旨可資參照。本件法務部調查局就扣案毒品海洛
    因所為之鑑定係由檢察機關概括囑託鑑定機關所為鑑定，且
    法務部調查局亦係有鑑定法定職權之國家機關，依上揭說明
    及刑事訴訟法之規定，上開毒品鑑定亦有證據能力。
貳、實體部分：
一、訊據上訴人即被告乙○○（下稱被告乙○○）矢口否認有何
    販賣第一級毒品海洛因給甲○○及轉讓海洛因毒品給馬婉茹
    犯行，就被訴販賣給甲○○部分辯稱：其與甲○○係共同出
    資購買云云，就被訴轉讓給馬婉茹部分辯稱：係馬婉茹拿錢
    由伊幫她購買云云。
二、經查：
  (一)警方於97年12月25日上午8 時許，持台灣高雄地方法院法官
    所核發之搜索票，至被告乙○○位高雄縣鳳山市慈暉新村2
    巷10之3 號住處搜索時，扣得白色粉末（內各以4 支、5 支
    小吸管分裝）、電子磅秤1 臺、鏟毒品之勺子2 支、大同牌
    行動電話1 支（含門號0000000000號SIM 卡1 張）、ELIYA
    牌行動電話1 支（含門號0000000000號SIM 卡1 張）等物之
    事實，有搜索票、搜索扣押筆錄、扣押物品目錄表在卷可憑
    （見警(一)卷第17-21 頁）。而扣案上開白粉經送驗結果，9
    包均檢出海洛因成分，合計淨重0.75公克，空包裝總重1.79
    公克，獲案毒品表上記載檢品2 包，實際檢品9 包，有法務
    部調查局濫用藥物實驗室98年2 月23日調科壹字第09823006
    250 號鑑定書在卷可稽（見原審審訴字第860 號卷第15頁）
    。扣案上開海洛因、電子磅秤1 臺、行動電話2 支等均係被
    告乙○○所有，此經其於警詢及法院審理時坦承在卷（見警
    (一)卷第2 頁、本院上訴卷第41頁）。
  (二)被告乙○○於檢察官偵查中供稱：「（你和甲○○關係？）
    朋友，我們曾關在一起」等語（見偵查卷第5 頁）；核與證
    人甲○○於檢察官偵查中證稱：「（你跟乙○○什麼關係？
    ）那是在獄中的朋友」等語（見原審訴字第1287號卷第89頁
    勘驗筆錄），是被告乙○○與證人李建憶係在監服刑時結識
    的朋友無訛。又被告乙○○確有於97年11月23日及97年12月
    25日，先後2 次交付毒品海洛因給甲○○，並先後收取1000
    元之事實，業據被告乙○○於檢察官偵查及本院自承在卷（
    見偵查卷第21頁、本院上訴卷第41頁），核與證人甲○○於
    檢察官偵查中及原審審理時證述相符（見原審訴字第1287號
    卷第52頁及91-95 頁勘驗筆錄）；而證人甲○○因施用第一
    級毒品，經原審法院以98年度審毒聲字第255 、575 號裁定
    觀察、勒戒及強制戒治之事實，亦有該院裁定在卷可按（見
    原審訴字第1287號卷第43、44頁），此外，復有查獲時扣案
    上開海洛因9 包可資佐證，是被告乙○○此部分交付毒品海
    洛因之自白與事實相符。
  (三)所應審究者係證人甲○○究竟係向被告乙○○購買海洛因，
    或渠等二人係合資共同購買？按二人共同出資向他人購買毒
    品與單獨向他人購買毒品為不同之二事，此為一般人均易於
    區分之事。本件證人甲○○於警詢時證稱：「（你今天前往
    高雄縣鳳山市慈暉新村2 巷10之3 號作何事？）我要去該處
    找乙○○買毒品」、「我這次去向乙○○購買毒品海洛因，
    總共向他購買1000元，那些毒品海洛因在乙○○住處我就已
    經施用完畢」、「（你從何時開始向乙○○購買毒品？至今
    總共幾次？）我從上個月開始向乙○○購買毒品海洛因，總
    共買2 次，上次是97年11月23日，購買1000元毒品海洛因，
    以及被警方查獲的這一次，每次我購買完都直接在他住處施
    用完畢才離開」、「我都以我的門號與他0000000000、0000
    000000門號聯繫」等語（見警(一)卷第8-9 頁）；於檢察官偵
    查中證稱：「（你在97年12月25日那天有去乙○○他家裡？
    ）對，好像是快6 點鐘去，7 點多離開」、「（去做什麼？
    ）去拿錢給他」、「（你是正要離開的時候碰到警察？）對
    ，在樓下碰到」、「（身上還帶海洛因是不是？）沒有」、
    「（你當場用完了？）嘿，並點頭」、「（在他家用的？）
    嘿，並點頭」、「（你有沒有向乙○○買過海洛因？）有」
    、「（哪一次？）那是…11，耶10月多，10月份那邊，好像
    是10月份」、「（你12月25號被警察逮捕這次之前，大概多
    久？）2 個月，好像是2 個月還是1 個月，我也…2 個月」
    、「（你也記不清楚了是不是？）嘿，對啊」、「（1 、2
    個月前？）嘿啊」、「（向他買海洛因？）嗯，並點頭」、
    「（多少錢？）1000啊」、「（在哪裡買？）也是去他家」
    、「（然後你去他家給他錢，當場就在他家用完了是不是？
    ）沒有，那次是帶離開，沒有在他家那個」、「（那次是去
    他家給他1000塊，然後把海洛因帶走？）嘿，並點頭」、「
    （他的海洛因是去哪裡買的你知道？）不知道，不清楚」等
    語（見原審卷第91-96 頁）；於原審審理時證稱：「（起訴
    書待證事實欄證人甲○○之證述，當時你有沒有講這些話？
    ）有」、「（97年11月23日是第1 次？）是」、「（地點是
    在高雄縣鳳山市慈暉新村2 巷10之3 號？）是」、「（價格
    是1000元的海洛因，是嗎？）對」、「（1000元是交給被告
    的嗎？）是」、「（第2 次是在97年12月25日上午6 點？）
    對」、「（也是在上述慈暉新村的地址拿的，對嗎？）是」
    、「（價格也是1000元的海洛因？）對，筆錄是這樣」等語
    （見原審訴字第1287號卷第53-54 頁），是依證人甲○○上
    開於警詢、檢察官偵查中及原審上開所證，甲○○係以其所
    持用之行動電話與被告乙○○所持有之0000000000、000000
    0000門號行動電話向被告乙○○購買毒品海洛因，每次各10
    00元無訛。
  (四)證人甲○○於檢察官偵查中雖又證稱：「係拿錢給乙○○購
    買海洛因」云云（見原審訴字第1287號卷第92頁）；於原審
    審理時在辯護人詰問時證稱：「被查獲前一天及11月間是與
    乙○○一起出錢一起去購買」云云（見原審訴字第1287號卷
    第51-52 頁）；惟如上所述，其於檢察官偵查中證稱：「不
    知道、不清楚海洛因係去哪裡買的」等語（見同上原審卷第
    96頁），則其所證係一起去買云云，即非可信。又證人甲○
    ○於原審審理時又證稱：因警察告訴伊說被告乙○○稱海洛
    因是跟伊拿，伊才於檢察官偵訊時供稱是向被告乙○○購買
    海洛因，至於在檢察官偵訊時不跟檢察官講清楚，仍跟警詢
    時講相同的話，是忘了做澄清云云（見原審訴字1287號卷第
    51-59 頁）。惟被告乙○○於檢察官偵訊時肯認證人甲○○
    於偵訊時之證述為實在等語（見偵查卷第21頁），足見證人
    甲○○於原審證稱係共同出資一起去買云云，應係事後為迴
    護被告乙○○之詞，尚難據為被告乙○○有利之認定。參以
    證人甲○○於警詢、偵訊之證述內容互核大致相符，且該等
    陳述較接近案發時點，記憶應較為清晰，又當時未直接面對
    被告，心理壓力較小，較為平穩篤定而無顧忌，且無餘裕勾
    串被告虛捏其詞。是應以其警詢及檢察官偵查中所證係向被
    告乙○○所購買較為可採。何況證人甲○○於原審審理時證
    稱：97年12月24日晚上11時許，伊與被告一起出錢買毒品，
    當天晚上伊留在被告家裡，97年12月25日凌晨施打完毒品才
    離開被告家云云（見原審訴字第1287號卷第51-52 頁），核
    與其於檢察官偵查中證稱：97年12月25日5 時許被告打電話
    告訴伊有毒品，伊才過去被告住處等語（見原審同上卷第99
    -100頁）相悖，且證人馬婉茹於原審審理時亦證稱：伊於97
    年12月25日5 時許下班回被告住處，沒有發現其他人；從伊
    回被告家到點香菸準備要施用海洛因的半小時間，被告家裡
    完全都沒有人，因當時伊酒醉想吐，被告都在伊旁邊，除主
    臥室外，其他房間均放衣服，不可能有人睡在那邊，且被告
    亦未告以有人來住等語（見原審同上卷第62-67 頁），益徵
    證人甲○○於原審審理時證稱：97年12月24日晚上11時許，
    伊與被告合資購買海洛因，並留在被告家裡至97年12月25日
    凌晨始離開被告乙○○家云云，應係事後迴護被告乙○○之
    詞，殊無可採。
  (五)證人之陳述有部分前後不符，或相互有所歧異時，究竟何者
    為可採，法院仍得本其自由心證予以斟酌，非謂一有不符或
    矛盾，即應認其全部均為不可採信；尤其關於行為動機、手
    段及結果等細節方面，證人之證言有時亦有予以渲染之可能
    ；然其基本事實之陳述，若果與真實性無礙時，則仍非不得
    予以採認，此有最高法院74年台上字第1599號判例可資參照
    。本件如上所述，證人甲○○於警詢時證稱毒品係在被告乙
    ○○上揭住處取得，而其於原審審理時先則證稱：「係在釣
    蝦場及電動玩具店買的云云，嗣又證稱：沒有在釣蝦場就是
    在電動玩具店云云，核與其於檢察官偵查中及警詢時所證不
    符，惟參以被告乙○○坦承有交付海洛因給證人甲○○2 次
    ，證人甲○○亦證稱有自被告乙○○處取得海洛因2 次，而
    其於警詢陳述時被告乙○○並不在場，且距案發時間較近，
    亦較無利害關係之考量，且證人甲○○於警詢、偵訊時均未
    提及於97年12月24日曾與被告乙○○共同前往上開2 地點找
    賣主購買海洛因，是應以其所證係在被告乙○○之上開高雄
    縣鳳山市慈暉新村2 巷10之3 號住處交易較為可信。
  (六)按販賣甲基安非他命等毒品之行為，並無一定之公定價格，
    每次買賣之價格亦各有差異，隨供需雙方之資力或關係之深
    淺或需求之數量、貨源之充裕與否、販賣者對於資金之需求
    如何與殷切與否，以及政府查緝之態度，進而為各種之風險
    評估，而有各種不同之標準，並非一成不變。販賣者從各種
    「價差」或「量差」或係「純度」謀取利潤方式，或有差異
    ，然其所圖利益之非法販賣行為目的，則屬相同，並無二致
    。本件被告否認販賣毒品犯行，而依卷內現有資料，無從推
    知販入、賣出毒品所賺取之差價為何。惟一般民眾普遍認知
    毒品之非法交易，向為政府查禁森嚴且重罰不貸，衡諸常情
    ，倘非有利可圖絕無平白甘冒被重罰高度風險之理，從而，
    舉凡其有償交易，除足反證其確另基於某種非圖利本意之關
    係外，通常尚難因無法查悉其買進、賣出之差價，而諉無營
    利之意思，或阻卻販賣犯行之追訴（最高法院87年度臺上字
    第3164號判決意旨參照）。本件被告乙○○於前揭時、地販
    賣海洛因供甲○○施用，自屬有利可圖，而無徒勞之理，其
    基於營利意圖而為販賣海洛因之犯行，堪予認定。
  (七)證人馬婉茹於97年12月25日6 時30分至7 時許，在被告乙○
    ○上開住處施用之海洛因，係由被告乙○○所交付之事實，
    業經其於原審法院審理時所不爭執（見原審審訴字第860 號
    卷第102 頁），核與證人馬婉茹於警詢中證稱：「最後一次
    施用海洛因是97年12月25日凌晨3 、4 時許在被告家中施用
    」、「是乙○○提供毒品海洛因供我施用」等語大致相符（
    見警(二)卷第14頁）；其於檢察官偵查中亦證稱：「伊最後一
    次施用海洛因是97年12月25日上午6 時30分至7 時許在被告
    家中施用」等語（見偵查卷第20頁）。而證人馬婉茹曾因施
    用海洛因，經原審法院以98年度審毒聲字第254 號裁定觀察
    、勒戒之情，有該裁定在卷可查（見原審訴字第1287號卷第
    42頁），此部分之事實均堪認定。
  (八)證人馬婉茹於檢察官偵查中雖改口證稱：「海洛因是由伊和
    被告共同出錢由被告出去買」等語（偵卷第20頁）；於原審
    審理時亦證稱：被告於97年12月24日開車載伊一起去電動玩
    具店跟賣主買毒品，由被告下車去跟賣主買，買了之後再分
    給伊；伊最後一次施用海洛因是在97年12月25日前2 天」云
    云（見原審訴字第1287號卷第61、66、68、69頁）。核與其
    於警詢時所證係被告乙○○所提供相異，亦與其於檢察官偵
    查中所證：海洛因由伊與被告共同出錢，由被告出去買等語
    有悖（見偵查卷第20頁）。而證人馬婉茹於97年12月間上班
    時間是從晚上9 點到凌晨5 、6 點，業據其於原審審理時證
    述屬實（見原審訴字第1287號卷第61-62 頁），衡情證人馬
    婉茹於97年12月24日應無與被告一同向賣主買毒品之可能，
    是證人馬婉茹於原審審理時證稱：與被告合資共同出去買毒
    品云云，即非無疑。再者，證人馬婉茹於原審審理時復證稱
    ：「伊於97年12月25日正準備要施用已摻到香菸裡之海洛因
    時就睡著了，該海洛因係伊與被告一起去買的，伊有出錢；
    案發當時伊會拿錢給被告供他生活，伊出錢買海洛因是在給
    被告之零用錢外，另外拿錢出來云云（見原審訴字第1287號
    卷第64、67頁）。惟證人馬婉茹亦證稱：本件被查獲時，與
    被告認識2 、3 個月，那時剛熱戀，感情很好，伊與被告出
    去的花費，雙方都會出錢等語（見原審同上卷第68頁），衡
    情，被告乙○○與證人馬婉茹於案發時既係熱戀中之情人，
    且證人馬婉茹尚供給被告乙○○生活零用花費，則被告乙○
    ○提供海洛因予證人馬婉茹施用當無再向其收取金錢之理，
    況證人馬婉茹與被告現為配偶關係，業據證人馬婉茹於原審
    審理時證述屬實（見原審同上卷第59頁），益徵其事後於檢
    察官及原審所證係合資云云，應係事後迴護被告乙○○之詞
    ，洵無可採。辯護意旨雖以被告乙○○之生活費用均係來自
    其當時之同居女友馬婉茹，則馬女要求被告去買毒品供其施
    用，亦僅應成立幫助施用毒品罪等語，為被告辯護。惟被告
    乙○○於警詢時亦供稱：其經濟來源都是靠家裡等語（見警
    (一)卷第5 頁），而如上所述，被告乙○○亦有販賣毒品營利
    之情事，是尚難證明被告乙○○所提供之海洛因係以馬婉茹
    所提供之金錢購買，自難以證人馬婉茹所證由其提供生活費
    給被告乙○○，而為被告乙○○有利之認定。
  (九)綜上所述，被告乙○○於事實欄所載之時地販賣海洛因給甲
    ○○及轉讓海洛因給馬婉茹之犯行，堪予認定。被告乙○○
    於本院審理時請求傳喚甲○○及馬婉茹證明渠等係合資購毒
    ，本院認渠等於原審審理時已到庭接受被告乙○○及其選任
    辯護人之詰問，且已經詰問明確，核無必要。
三、被告乙○○行為後，毒品危害防制條例於98年5 月20日修正
    公布施行。而毒品危害防制條例第4 條第1 項規定已有修正
    ，修正後之規定提高併科罰金刑之上限，比較新舊法結果，
    應適用較有利於被告乙○○之行為時即修正前毒品危害防制
    條例第4 條第1 項規定。按海洛因屬毒品危害防制條例第2
    條第2 項第1 款所稱之第一級毒品，依法不得持有、販賣。
    核被告乙○○先後二次販賣第一級毒品給甲○○所為，均係
    犯98年5 月20日修正前毒品危害防制條例第4 條第1 項之販
    賣第一級毒品罪；其轉讓第一級毒品海洛因予馬婉茹部分所
    為，係犯毒品危害防制條例第8 條第1 項之轉讓第一級毒品
    罪。其販賣、轉讓而持有海洛因之低度行為，應為販賣、轉
    讓之高度行為所吸收，均不另論罪。被告所犯2 次販賣第一
    級毒品罪、1 次轉讓第一級毒品罪間，均犯意各別、行為互
    殊，應予分論併罰。被告乙○○前因偽造文書案件，經法院
    判處有期徒刑8 月確定，於96年11月28日易科罰金執行完畢
    之事實，有臺灣高等法院被告前案紀錄表在卷可考，其於受
    徒刑之執行完畢，5 年以內故意再犯本件有期徒刑以上之3
    罪，均為累犯，俱應依刑法第47條第1 項加重其刑，惟其所
    犯販賣第一級毒品罪法定本刑為無期徒刑、死刑部分，依刑
    法第64條第1 項、第65條第1 項規定，不得加重其刑。再者
    ，按毒品危害防制條例制定之目的，係為防制毒品危害，維
    護國民身心健康，而有關販賣第一級毒品罪責部分，則處以
    死刑或無期徒刑之重刑；然若未分別行為人販賣第一級毒品
    之數量、次數、獲利金額及所造成之危害，一律處以死刑或
    無期徒刑之重刑，自非罰其所當罰之刑事政策目的，亦非阻
    絕毒害之唯一方法。本件被告乙○○2 次販賣海洛因犯行，
    實際取得犯罪所得僅2000元，其販賣數量非鉅，衡之修正前
    毒品危害防制條例第4 條第1 項法定本刑為死刑、無期徒刑
    ，倘與大量販賣毒品者相比，若處以被告乙○○法定最輕本
    刑無期徒刑，猶嫌過重，難謂符合罪刑相當性及比例原則，
    被告乙○○犯罪情狀相較於法定之重刑，在客觀上情節尚堪
    憫恕，爰依刑法第59條之規定，就被告所犯販賣第一級毒品
    之2 罪均予以酌量減輕其刑，並依法先加後減之（罰金部分
    先加後減，無期徒刑、死刑部分則減輕）。又並無證據證明
    被告乙○○轉讓給馬婉茹之毒品海洛因達行政院所定之加重
    處罰標準，故不能依同條例第8 條第1 項加重其刑，附此敘
    明。
四、原審因認被告乙○○先後二次販賣第一級毒品海洛因及轉讓
    第一級毒品海洛因之事證明確，就販賣部分適用修正前毒品
    危害防制條例第4 條第1 項規定，就轉讓部分適用毒品危害
    防制條例第8 條第1 項之規定，審酌被告明知海洛因為政府
    明令禁止持有、轉讓、販賣之第一級毒品，竟為牟私利而販
    賣海洛因，且無償供他人施用，所為戕害他人身心健康，犯
    罪所生危害非輕，應予非難，衡以販賣第一級毒品次數為2
    次，販賣所得僅2000元，獲利非豐，非屬大規模販毒，情節
    相對較輕，及其智識程度、生活狀況等一切情狀，就2 次販
    賣第一級毒品部分均依刑法第47條第1 項規定論以累犯，各
    處有期徒刑16年；就轉讓第一級毒品部分亦論以累犯，量處
    有期徒刑1 年2 月，併依刑法第51條第5 款規定，定其應執
    行刑為有期徒刑23年；復敘明以營利為目的販入毒品，經多
    次販賣後，持有剩餘毒品被查獲，其各次販賣毒品行為，固
    應併合處罰。惟該持有剩餘毒品之低度行為，應僅為最後一
    次販賣毒品之高度行為所吸收，不另論罪。則就該查獲之剩
    餘毒品，祇能於最後一次之販賣毒品罪宣告沒收銷燬，不得
    於各次販賣毒品罪均宣告沒收銷燬（最高法院97年度臺上字
    第4068號判決意旨參照）。扣案之第一級毒品海洛因9 包（
    合計淨重0.75公克），係第一級毒品，且為警查獲所扣得之
    物品內尚有電子磅秤、鏟毒勺子等物，上開物品均與販賣毒
    品有關，因認上開扣案之海洛因應係被告乙○○販入後，尚
    未賣出所留存之物品，爰應依毒品危害防制條例第18條第1
    項前段規定，於被告乙○○於97年12月25日6 時許販賣海洛
    因予甲○○之罪刑項下宣告沒收銷燬，至因鑑定耗損部分之
    毒品，因已滅失不存在，自無庸諭知沒收銷燬；扣案附表所
    示之物，係被告乙○○所有，且係用以與購毒者聯絡之用及
    分裝毒品所用之物，爰依同條例第19條第1 項規定在被告乙
    ○○所犯販賣毒品罪項下宣告沒收；未扣案販毒所得1,000
    元、1,000 元，均為被告乙○○因犯罪所得之財物，亦應依
    毒品危害防制條例第19條第1 項之規定，分別於各次販賣第
    一級毒品罪刑項下宣告沒收，如全部或一部不能沒收時，以
    其財產抵償之，至其餘扣案物品（吸食器1 組、注射針筒1
    支、ELIYA 牌行動電話內0000000000號SIM 卡1 張），或為
    被告施用毒品所用之物或為其日常生活所用之物；又扣案之
    第二級毒品甲基安非他命1 包（驗後淨重0.119 公克），檢
    驗結果為甲基安非他命，有高雄醫學大學附設中和紀念醫院
    0000-000號檢驗報告在卷可稽（見原審審訴字第860 號卷第
    20頁），扣案之白色粉末1 包（驗後淨重27.616公克），檢
    驗結果為Acetaminophen （對位乙醯氨基酚），不屬管制藥
    品，有高雄醫學大學附設中和紀念醫院0000-000號檢驗報告
    在卷可稽（見原審同上卷第21頁），均無證據顯示與本件犯
    行有關，爰均不予宣告沒收。經核原判決認事用法並無違誤
    ，量刑亦稱允當。被告乙○○上訴意旨仍執前詞，否認犯行
    ，指摘原判決不當，為無理由，應予駁回。
據上論斷，應依刑事訴訟法第368條，判決如主文。
本案經檢察官陳宗吟到庭執行職務。
中    華    民    國    99    年    5     月    26    日
                  刑事第四庭    審判長法  官  蕭權閔
                                      法  官  陳吉雄
                                      法  官  李嘉興
以上正本證明與原本無異。
如不服本判決應於收受本判決後10日內向本院提出上訴書狀，其
未敘述上訴理由者，並得於提起上訴後10日內向本院補提理由書
狀（均須按他造當事人之人數附繕本）「切勿逕送上級法院」。
中    華    民    國    99    年    5     月    26    日
                                      書記官  唐奇燕
附表：
 1.電子磅秤1 臺。
 2.鏟毒勺子2 支。
 3.大同牌行動電話壹支（含門號0000000000號SIM 卡壹張）。
 4.ELIYA 牌行動電話壹支（含門號0000000000號SIM 卡壹張）
   。
附錄本件論罪科刑法條：
修正前毒品危害防制條例第4條
製造、運輸、販賣第一級毒品者，處死刑或無期徒刑；處無期徒
刑者，得併科新臺幣1 千萬元以下罰金。
製造、運輸、販賣第二級毒品者，處無期徒刑或7 年以上有期徒
刑，得併科新臺幣7 百萬元以下罰金。
製造、運輸、販賣第三級毒品者，處5 年以上有期徒刑，得併科
新臺幣5 百萬元以下罰金。
製造、運輸、販賣第四級毒品者，處3 年以上10年以下有期徒刑
，得併科新臺幣3 百萬元以下罰金。
製造、運輸、販賣專供製造或施用毒品之器具者，處1 年以上7
年以下有期徒刑，得併科新臺幣1 百萬元以下罰金。
前五項之未遂犯罰之。
毒品危害防制條例第8條
轉讓第一級毒品者，處 1 年以上 7 年以下有期徒刑，得併科新
臺幣1 百萬元以下罰金。
轉讓第二級毒品者，處 6 月以上 5 年以下有期徒刑，得併科新
臺幣70 萬元以下罰金。
轉讓第三級毒品者，處3 年以下有期徒刑，得併科新臺幣30萬元
以下罰金。
轉讓第四級毒品者，處1 年以下有期徒刑，得併科新臺幣10萬元
以下罰金。
前四項之未遂犯罰之。
轉讓毒品達一定數量者，加重其刑至二分之一，其標準由行政院
定之。

司法院資訊處製作；財團法人民間司法改革基金會備份。
